最高法院刑事裁定　　　　　　　一○○年度台抗字第九一○號
抗　告　人　陳月女
上列抗告人因違反公職人員選舉罷免法案件，不服台灣高等法院
高雄分院中華民國一００年九月二十日駁回聲請再審之裁定（一
００年度聲再字第一二三號），提起抗告，本院裁定如下：
    主  文
抗告駁回。
    理  由
按有罪之判決確定後，原判決所憑之證言已證明其為虛偽者，為
受判決人之利益，得聲請再審。但上述情形之證明，以經判決確
定或其刑事訴訟不能開始或續行非因證據不足者為限，刑事訴訟
法第四百二十條第一項第二款，第二項定有明文。又同法條第一
項第六款，所謂發現確實之新證據，係指具有嶄新性及確實性之
證據，即判決當時已經存在，但未經發現，不及調查斟酌，至其
後始發現，且不須經過調查程序，從形式上觀察，即顯然足以動
搖原確定判決而為受判決人有利之判決者而言。本件抗告人即受
判決人陳月女因違反公職人員選舉罷免法案件，對於台灣高等法
院高雄分院一００年度選上訴字第三號有罪確定判決（判處抗告
人有期徒刑二年，褫奪公權二年，及為相關沒收之宣告，抗告人
提起上訴，經本院一００年度台上字第四二三六號判決從程序上
駁回上訴確定），聲請再審，其原聲請意旨略稱：原確定判決認
抗告人於民國九十九年四月間某日上午十時許，前往楊許菊之住
處，交付價值約新台幣三百七十五元之杉林溪茶十二兩，給具有
投票權之楊許菊，默示行求楊許菊於村長選舉時，能投票支持抗
告人等情，因認抗告人犯公職人員選舉罷免法第九十九條第一項
之交付賄賂罪。揆其判決意旨，係以楊許菊在警詢中之第二次警
詢筆錄及偵訊證詞為據。惟查楊許菊之第二次警詢筆錄並無原判
決所認定之陳述，原判決以此作為認定抗告人犯罪之依據，即有
未合。而抗告人於判決確定後實心有未甘，乃逕與楊許菊對話，
探求其警詢中何以為抗告人對其贈送茶葉以行賄之供述，其答稱
：「咱們老實人，警員告訴我妳若沒有承認，在這邊停留很久，
會到法院去，我說我要怎麼承認？我只說陳月女有拿茶葉而已，
但是陳月女沒有說要我支持她」等語，此有楊許菊之對話錄音內
容光碟一片及錄音譯文一件可證，足見原判決所引證人楊許菊之
不利於抗告人之供述，非係出於虛偽，即係出於法院之誤載，其
因而所為對抗告人有罪之判決，非以再審救濟，實難回復事實，
請准予裁定開始再審等語。原裁定則以：抗告人聲請意旨所指原
判決係依憑楊許菊之第二次警詢及偵訊時之證言，而認定抗告人
犯罪，但查楊許菊未經檢察官以偽證罪起訴，其證言亦未經判決
確定為虛偽，此部分尚不合於刑事訴訟法第四百二十條第一項第
二款所定要件；另抗告人提出於原判決確定後，其與楊許菊之對
話證據，亦非判決當時已經存在，為法院及當事人所不及知，不
及調查斟酌，至其後始行發見之證據，亦與同條項第六款規定之
要件不合。因認抗告人聲請再審為無理由，而予駁回等情。揆諸
首揭說明，即無不合。抗告意旨略稱：由抗告人與證人楊許菊對
話，可發見其受警方要脅，此亦涉及原判決所採用該證人之證言
之證據能力。原裁定認抗告人所提出其與楊許菊之對話錄音內容
光碟及其譯文，並非判決當時已經存在之證據，其後始行發見，
認與刑事訴訟法第四百二十條第一項第六款要件不符，即有違誤
。又楊許菊之警詢錄音帶及偵訊筆錄均於判決當時，即已存在之
證據，法院不及調查斟酌，如經播放楊許菊之警詢錄音帶，即可
判斷楊許菊及另一證人張麗月是否受疲勞詢問，及其精神狀態如
何，此攸關各該證言有無證據能力，是該警詢錄音帶應屬新證據
等語。經核抗告意旨或係就原裁定理由已明白指駁說明之事項，
徒憑己意重為爭辯，而指摘原裁定不當，或就原聲請意旨所未提
及之楊許菊之警詢錄音帶，以發見該新證據為由，於抗告審始為
主張，其抗告俱難認為有理由，應予駁回。
據上論結，應依刑事訴訟法第四百十二條，裁定如主文。
中    華    民    國  一○○  年    十    月  二十八  日
                      最高法院刑事第五庭
                          審判長法官  邵  燕  玲  
                                法官  李  伯  道  
                                法官  孫  增  同  
                                法官  李  英  勇  
                                法官  李  嘉  興  
本件正本證明與原本無異
                                      書  記  官  
中    華    民    國  一○○  年   十一   月    一    日
                                                      Ｅ